【裁判字號】    88,簡上,47
【裁判日期】    890106
【裁判案由】    過失傷害
【裁判全文】
臺灣嘉義地方法院刑事判決                          八十八年度簡上字第四七號
    上  訴  人  臺灣嘉義地方法院檢察署
    被      告  乙○○
右列被告因過失傷害案件，上訴人不服本院嘉義簡易庭八十七年度嘉簡字第五五二號
中華民國八十八年七月二日第一審判決（原聲請案號：八十七年度偵字第四八四三號
）提起上訴，本院管轄之第二審合議庭判決如左：
    主  文
原判決關於乙○○部分撤銷。
乙○○因過失傷害人，處有期徒刑肆月，如易科罰金，以參佰元折算壹日。
    事  實
一、乙○○於民國八十七年六月十二日凌晨二時許，無照騎乘車號ＵＭＸ─四三一輕
    型機車，沿嘉義市○○路由東往西方向行駛，途經垂楊路與國華街之交岔路口時
    ，本應注意汽車行車速度，在市區道路不得超過時速四十公里及慢車應在劃設之
    慢車道上靠右順序行駛，且依當時亦無使其不能注意之情事，詎其竟疏未注意而
    仍以時速五十公里速度貿然在外側快車道上超速行駛，致不慎由後追撞甲○○所
    騎乘亦未依規定騎乘慢車道之腳踏車，造成乙○○受有腦震盪、右側頭皮開放性
    傷口一處之傷害（甲○○所涉過失傷害罪部分，業經判決確定）；甲○○受有開
    放性頭骨骨折、腦出血之傷害。
二、案經乙○○、甲○○訴由嘉義市警察局第一分局報請臺灣嘉義地方法院檢察署檢
    察官偵查聲請以簡易判決處刑。
    理  由
一、訊據被告乙○○對於右揭事實坦承不諱，核與告訴人甲○○於偵審中指訴之情節
    相符，並有道路交通事故調查報告表、驗傷診斷書各一份及現場照片五張附於警
    訊卷可稽。此外，從道路交通事故調查報告表所記載之二車刮地痕起點均位於垂
    楊路外側快車道上觀之，本件被告及告訴人顯各有未依規定在劃設之機車專用道
    、慢車道行駛之情事甚明。按汽車行車速度，在市區道路時速不得超過四十公里
    及慢車應在劃設之慢車道上靠右順序行駛，道路交通安全規則第九十三第一項第
    一款、第一百二十四條第二項分別定有明文。經查：被告為輕型機車之駕駛人，
    於上揭時、地駕車行經上開路段時，自應遵守前揭道路交通安全規則之規定，時
    速不得超過四十公里，並應在劃設之機車道上靠右行駛，而本件交通事故發生時
    ，天候晴朗，雖係於夜間但有照明，道路為市區道路且為直線柏油路面、乾燥無
    缺陷、無障礙物、視距良好，應無不能注意之情事，詎被告竟疏未注意，違反前
    揭規定，未減速慢行，仍以時速五十公里速度且未依規定在劃設之機車道上靠右
    行駛以致肇事，致告訴人受傷，被告顯有違上述道路交通安全規則而有過失。而
    告訴人當時係騎乘腳踏車沿國華街由南往北方向駛至，左轉垂楊路後行駛在前，
    本亦應注意慢車應在劃設之慢車道上靠右順序行駛，而依當時之情狀，亦無使其
    不能注意之情形，詎其竟亦疏於注意貿然在外側快車道上行駛，其於本件車禍之
    發生亦同有過失甚明。本件交通事故經送台灣省嘉雲區車輛行車事故鑑定委員會
    鑑定結果亦認「乙○○駕駛輕機車，超速行駛，未依規定行駛機車專用道，由後
    追撞，為肇事主因（無照駕車，未戴安全帽有違規定）。甲○○騎乘腳踏車，未
    依規定乘騎慢車道，為肇事次因。」，有該會八十八年三月十一日嘉鑑字第八八
    一０五號函所附鑑定意見書影本一份附卷（八十七年度嘉簡字第五五二號卷第十
    頁、第一一頁）可稽。雖告訴人對本件車禍之發生亦同有過失，然不能因此解免
    被告之過失責任。又告訴人係因本件車禍而受有上開傷害，故被告之過失行為與
    告訴人之受傷間，顯具有相當因果關係。從而，本件事證明確，被告犯行洵堪認
    定。
二、核被告所為，係犯刑法第二百八十四條第一項前段之過失傷害罪。原審以簡易判
    決處刑固非無見，惟查本件被告駕駛上開輕型機車，並無適當之駕駛執照等情，
    業經被告於警訊中供認屬實（警訊卷第二頁），是被告無照駕車，因而致告訴人
    受傷，依法應負過失傷害之刑事責任，應依道路交通管理處罰條例第八十六條第
    一項規定，加重其刑，原審就此部分漏未審酌，顯有未洽。上訴人上訴意旨指摘
    原判決認定告訴人亦有過失，其認事、用法、採證均有違誤等語，固無足取，惟
    原判決就上開漏未審酌部分既有可議，自屬無可維持，應由本院將原簡易判決撤
    銷後予以改判。爰審酌被告犯罪之動機、目的、手段、被告之過失程度、告訴人
    與有過失、告訴人所受傷害情形及被告犯後雖已坦承犯行不諱，惟尚未與告訴人
    達成民事和解等一切情狀，量處如主文所示之刑，並諭知易科罰金之折算標準。
據上論斷，應依刑事訴訟法第四百五十五條之一第一項、第三項、第三百六十九條第
一項前段、第三百六十四條、第二百九十九條第一項前段，刑法第二百八十四條第一
項前段、第四十一條，道路交通管理處罰條例第八十六條第一項，罰金罰鍰提高標準
條例第一條前段、第二條，判決如主文。
本案經檢察官葉耿旭到庭執行職務。
中      華      民      國    八十九    年      一      月      六      日
                              臺灣嘉義地方法院刑事第一庭
                                  審判長法官  陳  清  溪
                                      法  官  吳  麗  英
                                      法  官  黃  若  美
右正本證明與原本無異。
本件不得上訴。
中      華      民      國    八十九    年      一      月      七      日
                                      書記官  鄭  昭  亮
附錄本案論罪科刑法條全文：
刑法第二百八十四條
因過失傷害人者，處六月以下有期徒刑、拘役或五百元以下罰金。致重傷者，處一年
以下有期徒刑、拘役或五百元下罰金。
從事業務之人，因業務上之過失傷害人者，處一年以下有期徒刑、拘役或一千元以下
罰金。致重傷者，處三年以下有期徒刑、拘役或二千元以下罰金。


司法院資訊處製作；財團法人民間司法改革基金會備份。
